臺灣高等法院高雄分院刑事判決　　　　 94年度上訴字第416號
上　訴　人　臺灣高雄地方法院檢察署檢察官
被　　　告　乙○○
選任辯護人　林富美律師
上列上訴人因被告偽造文書等案件，不服臺灣高雄地方法院93年
度訴字第1578號中華民國94年1 月12日第一審判決（起訴案號：
臺灣高雄地方法院檢察署93年度偵字第765 號），提起上訴，本
院判決如下：
     主  文
上訴駁回。
     理  由
一、本案經本院審理結果，認原審以不能證明被告乙○○犯罪，
    而諭知無罪判決，核無不當，應予維持，並引用原審判決書
    所記載之理由。
二、檢察官上訴意旨雖又指稱：(一)被告自民國（下同）91年1 月
    25日自任會首，邀集新台幣（下同）1 萬元之互助會，於會
    期進行中，冒用會員劉秀美、陳勇男名義標取會款，為告訴
    人甲○○指述綦詳，並經證人即會員劉秀美、陳勇男等人所
    證實，且有會員高鳳屏所提之記載得標會員名單之互助會單
    1 份附卷可佐。被告其原所提記載得標會員名單之互助會單
    ，雖稱係會員余萬雄、高鳳屏2 人傳真所得，其中劉秀美得
    標不正確，得標人應該為陳建仁等語。然被告係會首，欲取
    得得標名單猶須向會員取得，誠屬不可思議，顯見本件互助
    會，被告於邀集後取得會款即全由其母林黃快處理，而本人
    則置之不理。(二)被告所提之互助會單與會員高鳳屏所提出者
    會單部分不同，證人即會員張簡玉美亦於審理中出庭證稱還
    有1 會活會，另證人亦會員林家民（被告之兄）亦證述，會
    款為林黃快所交付，此與被告於93年8 月3 日審理中最後陳
    述，會款係被告交予，2 人所述不符，則林家民是否參予本
    件互助會，實有可疑。再依被告偵查中發查他案第21頁中陳
    述證人林家民與陳建仁均為死會，然其所提出之會單竟載為
    相抵，如何相抵？其他被告陳述全部會款都有交給會員，惟
    證人張簡玉美、陳月里均證稱僅收到其母林黃快所交付之部
    分會款，顯與被告所述有違，(三)被告既任會首，應有收取會
    款義務，但被告竟稱僅負責收取鳳山部分會款，大寮部分不
    負責，焉有如此之理？況證人林家民（與林黃快同住）更證
    稱：大部分均由林黃快主持開標。顯見本件互助會，應係被
    告與其母共犯無疑，(四)依被告所提互助會得標名單中，會員
    張簡玉美於第17會標得第2 會，然依上所述張簡玉美猶有活
    會1 會，如此，自足認定有冒標嫌疑等情。
三、惟查：
  (一)上開互助會，係由被告及其母林黃快分別邀集高雄縣鳳山、
    大寮地區之會員，會期中，林黃快曾主持開標，然後將開標
    結果，在電話中告知被告，並收取所邀集大寮地區之會員之
    會款，止會後，劉秀美及陳勇男均為活會等情，為證人林黃
    快具結證實（原審卷第67、68、71頁）。被告既未全部主持
    開標，林黃快又不識字（林黃快於原審陳明─原審卷第68頁
    ），未能於開標後在會單上記載得標人，即事後之電話聯繫
    ，容有差錯，應屬可能發生。被告將誤傳之得標人，再轉告
    與未到場之會員，自亦相同發生錯誤之結果，故會員高鳳屏
    所提出互助會單，依據被告之告知所載之得標人，不能認為
    確實無誤，而謂被告所供「其中劉秀美得標不正確，得標人
    應該為陳建仁」為不可採（謝文素係以陳建仁名義參加互助
    會，而以陳建仁名義標得會款，為證人陳建仁、謝文素具結
    證實─原審卷第118 頁、本院卷第75-77 頁）。至被告未保
    存完整之得標紀錄之會單，或被告邀會後即全部交由其母林
    黃快處理等情，係屬各人之行事風格，均不足為被告有冒標
    會款之事證。
  (二)證人即會員張簡玉美雖證稱其由林黃快之邀集，參加被告之
    互助會2 會，1 會死會，還有1 會活會，未借給他人標會云
    云。惟張簡玉美另證稱：「我有1 會是死會，大約是在十幾
    會時得標，林黃快只給我一半得標金11萬多，林黃快沒有付
    清全部標金，才說要跟我『公家』（即合夥之意），我每月
    的死會會款只要繳一半就可以，但仍繼續收活會會款，第17
    會後，因林黃快未付清標得之會款，我就告訴林黃快不再繳
    納死會及活會會款」（原審卷第173 、175 、177 、179 頁
    ），「因為我寫（標）到的會錢只給我一半，我沒有錢繳納
    ，我還有1 會活會，我就給林黃快去處理，抵一抵」，「林
    黃快都沒有給我錢，我就讓林黃快處理，因為我沒有錢繳納
    了」，「他（指林黃快）說下1 個會標（到）的時候再給我
    ，但是一直都沒有標到，我就不再繳納了」（本院卷第113
    、116 頁）等語。另證人林黃快則證稱：「她（指張簡玉美
    ）要寫（標）的時候，我就告訴她一人一半，她說好，我就
    先算一半的錢給她，結果她繳2 會就不繳，就說另外1 會還
    沒有寫（標）的那會叫我寫（標）」，「她只繳納2 會就沒
    有繳了，另外1 會她就讓我標了，第2 會她也沒有繳納」等
    語（本院卷第67、68頁）。由是觀之，係張簡玉美於第1 會
    得標時，因林黃快僅給付一半之得標會款，經林黃快表示要
    與張簡玉美「公家」，其後即繳納一半之死會會款，並表示
    待下1 會標到時，再給付會款，嗣因林黃快未能得標，張簡
    玉美即不再繳納死會及活會之會款，並表明其活會交由林黃
    快處理，活會已繳納之會款，可抵銷死會應繳之會款等情甚
    明。張簡玉美既於其第2 會未得標前，不再繳納第1 會之死
    會會款及第2 會之活會會款，又表明死會與活會相抵，交給
    林黃快處理，即林黃快所證張簡玉美之活會讓給伊標之說，
    並非虛妄。張簡玉美如無意將其活會讓給林黃快，而又不繳
    納活會及先前之死會會款，則該活會又將如何處理，是張簡
    玉美上開所證「未借給他人標會」，尚非真實可採。況查，
    林黃快與張簡玉美間之會款糾葛，被告並不知情，張簡玉美
    之第2 會，係林黃快主持開標時，由林黃快參予競標而得標
    等情，亦經證人林黃快證述無訛（本院卷第64、65頁）。況
    林黃快與張簡玉美間之會款糾葛，為被告所不知，縱令林黃
    快涉嫌冒標，亦不能據以認定被告與林黃快有犯意聯絡，自
    不能令負刑責。又告訴人甲○○、證人高鳳屏及被告所提出
    會單（發查卷第3 頁、偵查卷第9 頁、發查他卷第23頁），
    均有會員林家民之記載，如何能謂林家民未參予本案互助會
    。至會款由何人如何交付，各人所述或有差異，仍無從據為
    被告之犯罪事證。
  (三)被告之上開互助會，其會員分由被告及其母林黃快邀集，已
    如上述。依證人張簡玉美所證：伊參加該互助會，係由林黃
    快所邀集，伊不認識被告等語（原審卷第178 頁）。故由被
    告負責收取所邀集之鳳山地區會員之會款，林黃快則負責收
    取所邀集之大寮地區會員之會款，與事理無違。而被告並無
    與其母林黃快有何犯意聯絡，已如上開所，此外又無其他
    事證可資審酌。
  (四)會員張簡玉美之另一會活會，已交由被告之母林黃快處理，
    不能證明林黃快或被告有冒標犯行，已如上述，則被告所提
    出之互助會單所載張簡玉美於第17會得標，並無不合，自不
    足以認定被告有冒標嫌疑。
四、綜上所，上訴意旨執前詞指摘原判決不當，為無理由，應
    予駁回。又查，公訴意旨認被告冒標劉秀美等人之會款，未
    明確認定冒標劉秀美以外何人之會款，而於原審法院審理中
    ，追加被告冒標陳勇男及張簡玉美之會款，是本院自應併予
    審理，附此明。
據上論斷，應依刑事訴訟法第368條、第373條，判決如主文。
本案經檢察官方娜蓉到庭執行職務。
中　　華　　民　　國　　94　　年　　6 　　月　　28　　日
                  刑事第八庭    審判長法  官  惠光霞
                                      法  官  李淑惠
                                      法  官  洪慶鐘
以上正本證明與原本無異。
如不服本判決應於收受本判決後10日內向本院提出上訴書狀，其
未述上訴理由者，並得於提起上訴後10日內向本院補提理由書
狀（均須按他造當事人之人數附繕本)「 切勿逕送上級法院」。
中　　華　　民　　國　　94　　年　　6 　　月　　30  　日
                                書   記　 官  呂素珍
                                                      Ｆ
附件：
臺灣高雄地方法院刑事判決　　　　　　　　　　　　九十三年度訴字第一五七八號
    公　訴　人　臺灣高雄地方法院檢察署檢察官
　　被　　　告　乙○○　男　三十一歲（民國○○○年○月○日生）
　　　　　　　　　　　　身分證統一編號：Ｚ000000000號
　　　　　　　　　　　　住高雄縣大寮鄉○○街六十巷四十八號
　　選任辯護人　林富美律師
右列被告因偽造文書等案件，經檢察官提起公訴（九十三年度偵字第七六五號），本
院判決如下：
    主      文
乙○○無罪。
    理      由
一、公訴意旨以：被告乙○○於民國九十一年一月二十五日自任互助會首，召集會員
    共計三十七人，約定每人每會新臺幣（下同）一萬元，會期自九十一年一月二十
    五日起迄九十四年一月二十五日止，並由其母林黃快代為收取標金及交付得標會
    款情事，詎乙○○因本身及其家屬之財務狀況發生問題，竟於九十一年十一月二
    十五日、九十二年二月二十五日及不詳時間，分別冒用活會會員陳勇男、劉春菊
    （以劉秀美名義參加互助會）、張簡玉美之名義冒標會款，並對分居於高雄縣大
    寮鄉及鳳山市之會員，以偽稱由另外他處之某活會會員得標之方式，詐騙活會會
    員丙○○、甲○○共計三十四萬元，以及其他活會會員數額不詳之會款。嗣於九
    十二年四月二十八日止會，並經會員彼此聯繫後發現得標會員名冊不符，始查獲
    上情，因認被告涉有刑法第二百十六條、二百二十條、第二百十條之行使偽造準
    私文書罪嫌、第三百三十九條第一項之詐欺取財罪嫌等語。
二、程序部分：
  (一)按被告以外之人於審判外向法官所為之陳述，得為證據，刑事訴訟法第一百五十
    九條之一第一項定有明文。其立法理由係認為被告以外之人之陳述係在法官面前
    為之，因其任意陳述之信用性已受確定保障之情況下所為之陳述，自得作為證據
    ，且不問係本案或其他刑事案件之羈押訊問期日、勘驗期日、準備程序期日、審
    理期日或民事事件、行政訴訟程序，凡係在普通法院法官面前所為之陳述（不包
    括軍事法官），均具有證據能力。是本案證人丙○○、甲○○、林黃快、劉春菊
    、高鳳屏、陳建仁、梁乃仁、張簡玉美、陳月里、林家民於本院審理中向法官所
    為之證述（參見本院九十三年八月二十五日、同年十一月二十四日、同年十二月
    十五日、同年十二月二十九日之審判筆錄），在其等任意陳述之信用性均無疑之
    情況下，依法即得作為證據。
  (二)按被告以外之人於偵查中向檢察官所為陳述，除顯有不可信之情況者外，得為證
    據，同法第一百五十九條之一第二項定有明文。蓋因檢察官與法官同為司法官署
    ，且檢察官代表國家偵查犯罪，依法有訊問被告、證人及鑑定人之權力，且須對
    被告有利、不利之情形均應注意，況徵諸實務運作，檢察官實施刑事偵查程序，
    亦能恪遵法定程序之要求，不致有違法取證情事且可信度極高，是被告以外之人
    前於偵查中已具結而為證述，除反對該項供述得具有證據能力之一方，已釋明「
    顯有不可信之情況」之理由外，不宜以該證人未能於審判中接受他造之反對詰問
    為由，即遽指該證人於偵查中之陳述不具證據能力，方符前揭法條之立法意旨。
    是告訴人甲○○、丙○○（參見臺灣高雄地方法院檢察署九十二年度發查他字
    第三九六號卷宗）；證人許守用、黃梓菱（參見臺灣高雄地方法院檢察署九十
    二年度發查他字第三九六號卷宗第二十五頁至第二十九頁）；證人劉春菊（即劉
    秀美）、陳淑卿、陳勇男、高鳳屏（參見臺灣高雄地方法院檢察署九十三年度偵
    字第七六五號偵查卷宗第五頁至第八頁）於檢察官偵查時所為陳述，被告未曾提
    及檢察官在偵查時，有任何不法取供之情形，是客觀上並無顯不可信之情況，前
    揭告訴人及證人於偵查中之陳述及證言自均具有證據能力。
  (三)按被告以外之人於審判外之陳述，雖不符前四條之規定，而經當事人於審判程序
    同意作為證據，法院審酌該言詞陳述或書面陳述作成時之情況，認為適當者，亦
    得為證據。當事人、代理人或辯護人於法院調查證據時，知有第一百五十九條第
    一項不得為證據之情形，而未於言詞辯論終結前聲明異議者，視為有前項之同意
    ，刑事訴訟法第一百五十九條之五定有明文。立法意旨在於傳聞證據未經當事人
    之反對詰問予以核實，原則上先予排除，惟若當事人已放棄詰問或未聲明異議，
    基於證據資料愈豐富，愈有助於真實發現之理念，且強化言詞辯論主義，法院自
    可承認該傳聞證據例外擁有證據能力。經查，告訴人甲○○於警詢中之陳述（參
    見同臺灣高雄地方法院檢察署九十二年度發查他字第三九六號卷宗第二頁至第三
    頁），雖均係被告以外之人於審判外之陳述，性質上屬傳聞證據，惟經被告同意
    作為證據，又本院審酌該言詞陳述作成時之情況，並查無其他不法之情狀，足認
    為得為本案之證據，依刑事訴訟法第一百五十九條之五第一項之規定，被告已同
    意上開傳聞法則例外之情形，是前揭告訴人於警詢中之陳述有證據能力。
三、按犯罪事實應依證據認定之，無證據不得認定其犯罪事實，不能證明被告犯罪或
    其行為不罰者，應諭知無罪之判決，刑事訴訟法第一百五十四條第二項及第三百
    零一條第一項分別定有明文。亦即，犯罪事實之認定，應憑證據，如未能發現相
    當證據，或證據不足以證明，自不能以推測或擬制之方法，作為裁判基礎（最高
    法院四十年臺上字第八六號判例意旨參照）；且認定犯罪事實所憑之證據，雖不
    以直接證據為限，間接證據亦包括在內，然而無論直接證據或間接證據，其為訴
    訟上之證明，須於通常一般之人均不致有所懷疑，而得確信其為真實之程度者，
    始得據為有罪之認定，倘其證明尚未達到此一程度，而有合理之懷疑存在而無從
    使事實審法院得有罪之確信時，即應由法院為諭知被告無罪之判決（最高法院七
    十六年臺上字第四九八六號判例意旨參照）；又檢察官對於起訴之犯罪事實，仍
    應負提出證據及說服之實質舉證責任。倘其所提出之證據，不足為被告有罪之積
    極證明，或其指出證明之方法，無從說服法院以形成被告有罪之心證，基於無罪
    推定之原則，自應為被告無罪判決之諭知（最高法院九十二年度臺上字第一二八
    號判例意旨參照）。
四、公訴人認被告乙○○涉有上開犯行，係以告訴人甲○○於警詢中及證人劉春菊、
    高鳳屏於檢察官偵查時所為陳述，並有分屬被告、告訴人甲○○、證人高鳳屏所
    有之互助會會單名冊為其主要論據；訊據被告固不否認與母親林黃快分別邀集高
    雄縣鳳山、大寮地區之會員，召集系爭互助會，嗣於九十二年三月間止會之事實
    ，惟堅決否認涉有上開冒標犯行，辯稱：系爭互助會止會時，得標會員除會首即
    被告當然得標外，尚有林秀琴、郭美玉、劉秀環、陳淑卿、蔡豬哥、王秀姬、陳
    月里、楊正成、陳建仁、黃文龍、李俊儀、林家民、梁乃仁、符振群、鐘漢文各
    得標一會、簡玉美得標二會，連同會首共計得標人員有十八會，至於偵訊中提出
    之得標會員名單有關劉春菊（即劉秀美）部分，因係由其母林黃快邀集且於止會
    後，提供非正確之資料，致使其誤載會員劉秀美一會為死會，實際應為會員陳建
    仁一會死會，而會員劉春菊、陳勇男均為活會等語。經查：
  (一)被告前揭辯解，業據證人即被告姊夫陳建仁於本院審理中結證證稱：友人謝文
    素向其借款，但是其無錢可借，遂提議友人謝文素參加被告為會首之系爭互助會
    ，因其岳母林黃快不認識謝文素，故建議以其本人名義參加互助會，實際繳納會
    款或標取會款則由謝文素直接與其岳母林黃快接洽，嗣後謝文素以其名義有得標
    （參見本院九十三年十一月二十四日審判筆錄）等語；證人梁乃仁於本院審理
    中證述：系爭互助會，採內標制，共計三十八會，其以自己名義參加一會，業已
    四千五百元得標為死會，另被告除擔任會首一會外，尚參加另一會，互助會單印
    好後，被告向其表示無能力繳納另一組會款，其同意受讓被告名義活會一會，故
    其共計參加二會，而死、活會各一會（參見本院九十三年十二月十五日審判筆錄
    ）等語；證人張簡玉美於本院審理中證稱：其經由被告之母林黃快邀集而參加
    系爭互助會，共計三十八會，並以自己即「簡玉美」名義參加二會，止會前為死
    、活會各一會，因林黃快曾向其表示缺錢，經其同意與林黃快共用標得之死會會
    款，往後應繳納死會會款每人負擔一半，故林黃快僅有給付標得一半死會會款十
    一萬餘元，並未給付全部死會會款，且其仍繼續繳納另一活會會款，繳至第十七
    會後，因林黃快一直未付清其應標得之全部死會會款，其遂向林黃快表示不再向
    林黃快收取另一半每月應繳納之死會會款，亦不再繼續繳納死、活會每月應繳納
    之會款（參見本院九十三年十二月二十九日審判筆錄）等語；證人陳月里於本
    院審理中證述：其經由被告之母林黃快邀集而參加由被告擔任會首之系爭互助會
    ，並僅與林黃快合資共同參加一會，但不知以何人名義參加，嗣進行至第十二會
    時，其將合資之半會讓與林黃快，亦不知林黃快有無得標（參見同上本院筆錄）
    等語；證人即被告之兄林家民於本院審理中證述：被告擔任系爭互助會會首，
    會員由被告及林黃快於高雄縣鳳山市及大寮鄉分別召集，共計三十八會，其以自
    己名義參加一會，業以四千五百元得標為死會（參見同上本院筆錄）；證人劉
    春菊於本院審理中證稱：其係由被告之母林黃快邀集而以「劉秀美」之名義參加
    系爭互助會二會，林黃快並負責召集大寮地區之會員，止會前其二會均為活會（
    參見本院九十三年十一月二十四日審判筆錄）；證人即被告之母林黃快於本院
    審理中證稱：系爭互助會係由其子即被告擔任會首，而其負責召集大寮地區之會
    員，會員劉春菊（即劉秀美）、蔡豬哥、張簡玉美（即簡玉美）、郭美玉、陳秋
    菊、陳勇男均為其所邀集，止會前會員劉春菊二會、陳勇男一會均為活會，而會
    員蔡豬哥、郭美玉、陳秋菊各一會、張簡玉美二會均為死會，陳建仁之妹以陳建
    仁名義參加系爭互助會，因其與被告電話中聯繫錯誤，致使被告將死會會員陳建
    仁誤載為劉春菊即劉秀美（參見本院九十三年十二月十五日審判筆錄）等語屬實
    ，核與被告提出之互助會會單、得標人員名冊影本各一紙（參見臺灣高雄地方法
    院檢察署九十二年度發查他字第三九六號卷宗第二十三頁）、證人高鳳屏提出之
    十八紙支票及暫停書影本一紙（參見本院卷宗）大致相符。雖證人陳建仁與證人
    林黃快上揭證述由何人參加並實際得標之內容互有差異，然對於參加系爭互助會
    名義人為陳建仁且為死會部分之主要事實之證述內容，則為相同，應均可採信。
    又證人張簡玉美於止會前，業將其活會一會交予證人林黃快處理，已如前述，而
    被告復陳稱證人林黃快曾表示證人張簡玉美名義之活、死會各一會均讓予證人林
    黃快，並由證人林黃快以證人張簡玉美之名義標得剩下之活會一會等情，核屬相
    符，是證人張簡玉美雖為系爭互助會名義人，且參加二會，然其名義之死會及活
    會各一會權利雖經讓與證人林黃快行使，尚屬證人張簡玉美與證人林黃快間之私
    人契約法律關係，故證人林黃快仍須以證人張簡玉美之名義標取該互助會活會一
    會，則證人張簡玉美名義之二會，應係證人張簡玉美、證人林黃快各自標取一會
    且均為死會之事實。從而，系爭互助會係由被告及其母林黃快共同邀集，由被告
    擔任會首，連同會首共計三十八會，每人每會一萬元，採內標制，會期自九十一
    年一月二十五日起迄九十四年一月二十五日止，每月二十五日開標，並於九十一
    年、九十二年之四月十日、八月十日、十二月十日加開標各一次，且止會時，除
    會首即被告當然得標外，尚有林秀琴、郭美玉、劉秀環、陳淑卿、蔡豬哥、王秀
    姬、陳月里、楊正成、陳建仁、黃文龍、李俊儀、林家民、梁乃仁、符振群、鐘
    漢文各一會、張簡玉美二會得標，連同會首、死會會員共計十八會之事實，應堪
    認定。
  (二)證人陳建仁、劉春菊於本院審理中分別證述以其名義參加之互助會一會各為死會
    一會、活會二會等語，均已如前述，雖自被告提出之得標人員名單觀之並無載明
    證人陳建仁為死會會員，而係載明劉春菊（即劉秀美）死會一會，是證人劉春菊
    為死會一會部分，應係被告誤載所致，且上揭被告誤載情形，業經證人林黃快證
    述屬實，是尚難因被告誤載死會會員名稱，而逕認為被告必有冒用證人劉春菊名
    義標會之事實。
  (三)另證人即告訴人甲○○於本院審理中證述：其參加被告召集之互助會活會一會，
    並未參與開標過程，止會後，因找不到被告，經其他會員馬心儀提供會單，並告
    知有關會員劉春菊（即劉秀美）、簡玉美、陳美玉、陳秋菊、蔡豬哥、陳勇男部
    分遭被告冒標，方知被告前揭冒標行為（參見本院九十三年八月二十五日審判筆
    錄）等語；證人高鳳屏於偵訊及本院審理中則證稱：其係依被告於電話中告知開
    標結果後，填載得標於互助會會單，連同會首一會，確定共有十七會會員得標，
    包括會員陳勇男於九十一年十一月二十五日得標、劉秀美於九十二年二月二十五
    日得標，但其均未曾向得標會員求證，被告止會後，其逕將該會單影印交予甲○
    ○（參見本院九十三年十一月二十四日審判筆錄）等語，然證人高鳳屏既然係按
    照被告告知而填載得標會員名單，並未實際查證，且嗣後被告與證人高鳳屏和解
    時，亦簽有暫停書及本票十八張交由證人高鳳屏收受，此有暫停書及本票十八張
    附卷可參，雖證人高鳳屏於本院審理中亦證稱，死會會員應有十七會，和解當時
    並未注意死會會數，故收受十八張本票（參見同上本院筆錄）等語，然系爭互助
    會含會首一會，若非死會會員為十八會，何以被告需簽發十八張本票交由各活會
    會員收受，而增加自己清償數額，是證人高鳳屏上揭所述顯與常情不符。況部分
    會員係由證人即被告之母林黃快召集，且證人林黃快有時會替被告開標等情，業
    經證人林黃快於本院證述屬實（參見本院九十三年八月二十五日審判筆錄第十八
    頁），是被告對於實際得標會員之姓名或有誤傳之可能，至互助會會員劉春菊（
    即劉秀美）應係活會會員而誤載為死會會員，而實際死會會員陳建仁並仍記載為
    活會會員，及互助會會員陳勇男、簡玉美、陳美玉、陳秋菊、蔡豬哥為死會會員
    之情形，均已如前述，是證人高鳳屏前揭自電話中聽聞被告告知得標人員後，所
    自為記載得標會員名單，尚非無疑；而證人甲○○復自證人高鳳屏處取得該得標
    會員名單，並未加以查證，故證人高鳳屏、甲○○上揭證詞及提出得標會員名單
    各一紙，均與事實不符，不足以認定被告確有冒標互助會會員劉春菊（即劉秀美
    ）、張簡玉美、陳勇男之事實。
  (六)至證人即告訴人丙○○於本院審理中亦證稱：其有參加系爭互助會活會一會，但
    不清楚被告冒用何活會會員標取互助會，此部分係由其妻甲○○處理（參見本院
    九十三年八月二十五日審判筆錄）等語；證人許守用、黃梓菱亦均於偵訊中證稱
    ：其參加系爭互助會均為活會，被告均告知由鳳山或大寮地區之不詳活會會員得
    標（參見臺灣高雄地方法院檢察署九十二年度發查他字第三九六號卷宗九十二年
    十二月四日訊問筆錄）等語，上揭證人證述之內容均未證述被告有何冒用其他活
    會會員名義冒標，亦尚難為不利於被告事實之認定。
  (七)從而，系爭互助會止會時，除會首即被告當然得標外，尚有林秀琴、郭美玉、劉
    秀環、陳淑卿、蔡豬哥、王秀姬、陳月里、楊正成、陳建仁、黃文龍、李俊儀、
    林家民、梁乃仁、符振群、鐘漢文各一會、張簡玉美二會得標，連同會首、死會
    會員共計十八會。至於被告於得標會員會單內，將活會會員劉春菊（即劉秀美）
    誤載為死會會員，而未將死會會員陳建仁記載為死會會員；又證人張簡玉美活會
    一會部分，應係張簡玉美讓與證人林黃快，由證人林黃快以證人張簡玉美之名義
    得標後成為死會。是被告應無冒用活會會員劉春菊、劉勇男、張簡玉美之名義標
    取互助會之事實，應堪認定。
五、綜上所述，公訴人憑以認定被告涉犯上開罪嫌之證據，均未能積極證明被告犯罪
    況公訴人所舉對被告不利之證據亦尚未達到通常一般之人均不致有所懷疑，得確
    信其為真實之程度，而有合理之懷疑存在，本院無從形成有罪之確信，自難單以
    證人高鳳屏、劉春菊、甲○○、丙○○之證述及證人高鳳屏、甲○○提出之得標
    會員名單各一紙，遽令被告負上開罪責。被告上揭辯稱，既無何違背常情之處，
    此外，復查無其他證據足認被告具有公訴人所指之犯行，本件既不能證明被告犯
    罪，依照前開說明，自應諭知被告為無罪之判決。
據上論斷，應依刑事訴訟法第三百零一條第一項，判決如主文。
本案經檢察官林敏惠到庭執行職務。
中　　　華　　　民　　　國　　九十四　　年　　　一　　　月　　 十二 　　日
                                  臺灣高雄地方法院刑事庭
                                      審判長法官  張桂美
                                      法      官  莊珮君
                                      法      官  唐中興
右正本證明與原本無異。
如不服本判決，應於判決送達後十日內，向本院提出上訴狀。
                                      書  記  官  顏宗貝
中　　　華　　　民　　　國　　九十四　　年　　　一　　　月　　 十二 　　日
